【裁判字號】    89,訴,1064
【裁判日期】    900424
【裁判案由】    損害賠償
【裁判全文】
臺灣桃園地方法院民事判決  八十九年度訴字第一○六四號
    原      告  甲○○
    被      告  乙○○
右當事人間請求損害賠償事件，原告提起刑事附帶民事訴訟（八十九年度簡附民字第
五號），經本院刑事庭裁定移送前來，本院判決如左：
    主      文
被告應給付原告新台幣參萬元及自民國八十九年三月二十三日起至清償日止，按年息
百分之五計算之利息。
被告應於聯合報、中國時報北部版第一頁以小五號黑字體刊登「本人乙○○於民國八
十八年一月十四日以三字經辱罵甲○○，業經刑事判決有罪確定，特此道歉」之道歉
啟事壹日。
原告其餘之訴駁回。
訴訟費用由被告負擔百分之一，餘由原告負擔。
本判決第一項於原告以新台幣壹萬元供擔保後得假執行。
原告其餘假執行之聲請駁回。
    事      實
甲、原告方面：
一、聲明：
（一）、被告應給付原告新台幣（下同）三百萬元，及自附帶民事起訴狀繕本送達被
        告翌日即民國八十九年三月二十三日起至清償日止，按年息百分之五計算之
        利息。
（二）、被告應於聯合報、中國時報、自由時報頭版二分之一版面刊登「本人於民國
        八十八年一月十四日任職龍纖公司董事長時，曾用三字經辱罵甲○○，業經
        刑事判決有罪確定，特此道歉」，以利恢復原告之名譽及信用（其費用由被
        告負擔）。
（三）、原告願供擔保請准宣告假執行。
二、陳述：
（一）、原告於八十八年一月十四日下午一時許，偕同四名友人至桃園縣蘆竹鄉○○
        路○段一００巷五至七號被告乙○○經營之「龍纖股份有限公司」（下簡稱
        龍纖公司）外勘查該公司佔用公地之情形，被告聞訊前來制止，並當眾以台
        語脫口怒斥：「幹妳娘，賺吃查某，要賺怎麼不去外面賺」云云，以此污言
        穢語公然辱罵原告。
（二）、被告對原告再三惡意毀謗，其辱罵之內容使原告心理上受到很大傷害，且原
        告一個人自己帶小孩，被告如此詆毀原告之名節，要小孩如何去面對人。名
        譽是原告第二生命，恐外界誤會原告是專門要錢，故僅要求三百萬元賠償金
        ，且提起本件訴訟之目的，是期望被告莫再干擾原告生活，若被告保證不再
        傷害及打擾原告，原告願念親情而於本件判決前撤回本訴。本件爰依民法侵
        權行為之規定，請求判決如聲明。
（三）、對被告抗辯之陳述：
    １、本件侵害名譽事件發生之時間確實為八十八年一月十四日，八十八年一月十
        一日為另一件事，與本件無關。
    ２、原告大專畢業，原係龍纖公司之董事，亦是柏綸有限公司（下簡稱柏綸公司
        ）創始股東，八十七年間曾任職於金緯纖維股份有限公司（下稱金緯公司）
        ，本件事發時，原告係受聘於司法革新生命尊嚴維護協會執行長，每月實領
        二萬元，交通津貼五千元，後改任該協會理事，嗣於八十九年間服務於原動
        力工程股份公司，並於同年十月後因被告至公司騷擾而失業，現在無職；被
        告於本件事發時，為龍纖公司董事長兼總經理，八十八年七月脫產，將股份
        移給其妻，並辭去董事長一職，但其現在仍擔任龍纖公司及柏綸公司總經理
        一職，被告自稱現精神異常且無工作與事實不符。
三、證據：提出本院八十八年度聲字第九二三號民事裁定、八十八年度自字第三七號
    刑事判決、桃院丁民聲更忠字第三號函，台灣台北地方法院八十四年度訴字第一
    七四０號民事判決，台灣板橋地方法院八十九年度家訴字第一二三號民事裁定，
    台灣高等法院八十八年度上訴字第三三二號刑事判決、八十九年度抗字五九九號
    民事裁定、八十六年度上更(一)字第六八四號刑事判決，最高法院八十九年度台抗
    字第一八八號、第五九九號民事裁定各一份（以上均為影本），簡源森結婚證明
    一份，龍纖公司資產相關證明、股東名簿影本、變更登記事項卡影本、變更登記
    申請書影本各一份，扣繳憑單一份，柏綸公司設立登記事項卡影本一紙，司法革
    新生命尊嚴維護協會發起人會議記錄、函文影本各一件，員工職務證明書二紙，
    照片影本六張，剪報影本一份、勞工保險卡影本一份、傳票影本二紙。
乙、被告方面：
一、聲明：原告之訴駁回。
二、陳述：
（一）、被告並無用三字經辱罵原告，原告所陳述之時間，被告根本未與原告見面，
        而真正發生爭執之時間為八十八年一月十一日，罵原告的人是其他工人，且
        未指名道姓罵原告，原告擅長製造是非，對被告所提官司超過百件，此事純
        為原告無中生有。
（二）、原告對被告提起超過百件官司，被告現已身心異常，且無工作，並無資力；
        而以原告之行事風格，其是否因本事件受有損害，亦請查明。
三、證據：提出本院八十七年度自字第四二號刑事判決、八十八年度簡上字第一四二
    號刑事判決、八十九年度全字第四七０六號民事裁定、八十九年度聲更字第三號
    民事裁定，台灣板橋地方法院八十四年度易字第六六三一號刑事判決、八十八年
    度板簡字第一０二七號民事判決、八十九年度家訴字第一二三號民事裁定，台灣
    高等法院八十三年度上易字第六七四四號刑事判決、八十八年度家上更（一）字
    第十七號及確定證明書一件、八十九年度聲字第七號民事裁定、八十八年度聲再
    字第一五三號刑事裁定、八十七年度上易字第三二一二號刑事判決、八十七年度
    上易字第六一三九號刑事判決、九十年度抗字第二八號民事裁定，最高法院九十
    年度台上字第二三０號刑事判決、八十九年度台抗字第五九九號民事裁定，台灣
    桃園地方法院檢察署八十六年度偵字第一六一七二號、第五０九八號、第一一五
    九０號、第七五三二號、第五六００號不起訴處分書，台灣高等法院檢察署八十
    八年度議字第三六七０號、八十九年度議字第一九五八號處分書各一件（以上均
    為影本），原告訴訟一覽表一紙，原告勞工保險卡影本一紙，支票影本四紙，被
    告離職證明書影本一紙，台北市立療養院診證明書影本一紙，財政部北區國稅局
    處分書影本及相關報稅資料一份，龍纖公司股東名簿影本一紙，司法革新生命尊
    嚴維護協會大會手冊、函文、會議記錄影本各一份、聲明書影本一紙、台北律師
    公會律師倫理風紀委員會詢問會通知書影本一紙、扣繳憑單影本一份、錄音帶譯
    文一份，被告前案記錄查詢表影本一紙。
丙、本院依職權調閱台灣桃園地方法院檢察署八十八年度偵字第七五三二號偵查卷宗
    、本院八十八年桃簡字第八八一號、八十八年度簡上字第一四二號刑事卷宗，並
    函請財政部台灣省北區國稅局桃園縣分局、新莊稽徵所提供兩造之報稅資料。
    理      由
一、本件原告起訴時訴之聲明第二項原係請求「被告應於聯合報、中國時報、自由時
    報頭版二分之一版面刊登民刑判決全文，以利恢復原告之名譽及信用（其費用由
    被告負擔）。」，嗣於本院審理中減縮聲明為「被告應於聯合報、中國時報、自
    由時報頭版二分之一版面刊登『本人於民國八十八年一月十四日任職龍纖公司董
    事長時，曾用三字經辱罵甲○○，業經刑事判決有罪判決確定，特此道歉』，以
    利恢復原告之名譽及信用（其費用由被告負擔）。」，此係減縮應受判決事項之
    聲明，核與民事訴訟法第二百五十五條第一項第三款規定相符，應予准許，合先
    敘明。
二、原告主張伊於八十八年一月十四日下午一時許，偕同四名友人至桃園縣蘆竹鄉○
    ○路○段一００巷五至七號被告經營之龍纖公司外勘查該公司佔用公地之情形時
    ，遭聞訊前來制止之被告當眾以台語辱罵：「幹妳娘，賺吃查某，要賺怎麼不去
    外面賺。」，使原告心理上受到很大傷害，爰依民法侵權行為之規定，請求判決
    如聲明；被告則以伊並無辱罵原告，當日根本未與原告見過面，至於同年月十一
    日，則是他人罵原告，與伊無關等語置辯。
三、原告主張被告前揭侵害其名譽之事實，雖為被告所否認，惟查：
（一）、被告以三字經辱罵原告一節，業據證人即事發當日據報前去現場處理之警員
        黃振城於刑事案件偵查中（見台灣桃園地方法院檢察署八十八年度偵字第七
        五三二號偵查卷第十七頁）及本院刑事庭調查時（見本院八十八年度簡上字
        第一四二號刑事卷八十九年一月十八日訊問筆錄）結證屬實，核與證人即當
        日陪同原告至龍纖公司勘查之彭鳳嬌於本院刑事庭審理時（見本院八十八年
        度簡上字第一四二號刑事卷八十九年三月二十二日審理筆錄）證述之情節相
        符，堪信為真。而警員黃振城據報趕往龍纖公司處理本件紛爭之日期為八十
        八年一月十四日，有員警工作記錄簿影本一紙及顯示同一日期之現場照片一
        張附於上開刑事卷可資佐憑，且被告於刑事案件調查中，自承：「（甲○○
        ）今天（即一月十四日）又帶四人連同其本人共五人到我公司圍牆旁指指點
        點。」等語，有前開偵查卷警訊筆錄可稽，被告於該警訊筆錄簽名之下方復
        載有八十八年一月十四日之日期，是被告辯稱發生本件侵害名譽事件之時間
        為八十八年一月十一日，伊於同年月十四日未曾與原告見面云云，與事實顯
        不相符，委無足採。
（二）、被告對原告以「幹妳娘，賺吃查某，要賺怎麼不去外面賺」等語辱罵，該等
        用語性質上自屬侮辱之詞句，足以毀損原告在社會上之人格地位要屬無疑，
        且本院八十八年度桃簡字第八八一號、八十八年度簡上字第一四二號妨害名
        譽刑事案件亦同此認定，並判決被告公然侮辱罪確定，業經本院調閱上開刑
        事卷宗查明無訛。
    綜上，被告於原告所指之時、地確有不法侵害原告名譽之行為，原告上開主張可
    信為真。
四、按因故意或過失，不法侵害他人之權利者，負損害賠償責任。不法侵害他人之身
    體、健康、名譽或自由者，被害人雖非財產上之損害，亦得請求賠償相當之金額
    ；其名譽被侵害者，並得請求為回復名譽之適當處分，民法第一百八十四條第一
    項前段條、第一百九十五條分別定有明文。又民法第一百九十五條所謂名譽乃人
    格之社會上評價，如客觀上有貶損他人社會上之評價，雖對其人之真實價值未生
    影響，亦可構成侵害名譽權之民事侵權行為，被告以公然侮辱之不法行為破壞原
    告名譽已如前述，揆諸前開法律規定，原告請求被告負損害賠償責任並為回復名
    譽之適當處分自屬有據，茲審查如下：
（一）、損害賠償金部分：
    １、被告以三字經辱罵原告，破壞被告名譽，原告精神自感痛苦，惟審酌兩造纏
        訟多年，彼此互相折磨，氣憤下失去理智導致失言，尚非全然無因，且衡量
        當時在場人數不多，並有數名為原告之友人，於雙方積怨多時後之失言且無
        人信其為真之情形下，雖已造成被告名譽損害，然對貶損原告社會上之評價
        尚屬有限。
    ２、另查原告為商專畢業，原係龍纖公司之董事，亦是柏綸公司之創始股東，八
        十七年間曾任職於金緯公司，本件事發時，原告係受聘於司法革新生命尊嚴
        維護協會執行長，每月實領二萬元，交通津貼五千元，後改任該協會理事，
        於八十九年間服務於原動力工程股份公司，並於同年十月後因被告至公司騷
        擾而失業，現無業，有一棟透天房子等情，已據原告陳明，並提出在職證明
        、公司變更登記事項卡、扣繳憑單等相關證明文件為證；被告初中畢業，原
        為龍纖公司董事長兼總經理，現心神異常，無業，無資產，亦為被告所陳，
        且提出診斷證明書、離職證明書影本各一紙為憑。兩造對被告現在有無工作
        乙節雖有爭執，惟審酌兩造間訴訟案件之多，被告縱確為龍纖公司、柏綸公
        司之總經理，亦難專心工作，且據被告所提診斷證明書內容觀之，被告係因
        罹患憂鬱症入院治療，則其身份是否為總經理，對其社會地位之影響實已不
        大，本院認不影響對被告身份地位之判斷。
    ３、復參酌本院函稅捐單位查兩造報稅結果，本院認審酌原告名譽受損、精神上
        所受痛苦之程度，及兩造之身份、地位、經濟狀況等一切情狀，認原告請求
        相當三百萬元之非財產上損害精神慰撫金，尚屬過高，應予核減為三萬元，
        及自附帶民事起訴狀繕本送達被告翌日即八十九年三月二十三日起至清償日
        止，按年息百分之五計算之利息，逾此部分不應准許。
（二）、原告名譽遭受侵害，自得請求回復原狀之適當處分。原告主張被告應於聯合
        報、中國時報、自由時報頭版二分之一版面刊登「本人於民國八十八年一月
        十四日任職龍纖公司董事長時，曾用三字經辱罵甲○○，業經刑事判決有罪
        判決確定，特此道歉」，以利恢復原告之名譽及信用（其費用由被告負擔）
        。本院審酌前項情形，並考量執行名義之確定性，認本件回復原告名譽之處
        分以「被告應於聯合報、中國時報北部版第一頁以小五號黑字體刊登『本人
        於民國八十八年一月十四日以三字經辱罵甲○○，業經刑事判決有罪確定，
        特此道歉』之道歉啟事一日」為適當，此部分之請求，應予准許，逾此部分
        之請求認並無必要。
五、原告陳明願供擔保，聲請宣告假執行，就聲明第一項給付損害賠償金額勝訴部份
    ，核無不合，爰酌定相當之擔保金額准許之；就本判決命被告刊登道歉啟事部分
    ，因該項請求性質上不適於假執行，原告此部分假執行之聲請應予駁回。
六、本件為判決之基礎已臻明確，兩造所為之其他主張、陳述並所提之證據，經審酌
    後，認均與本件判決之結果無影響，故不再一一論述，併予敘明。
七、據上論結，本件原告之訴為一部有理由，一部無理由，依民事訴訟法第七十九條
    但書、第三百九十條第二項，判決如主文。
中      華      民      國    九十      年      四      月    二十四    日
                                臺灣桃園地方法院民事第一庭
~B審判長法  官  陳世宗
~B      法  官  潘進柳
~B      法  官  許炎灶
右為正本係照原本作成
如對本判決上訴，須於判決送達後廿日內向本院提出上訴狀
中      華      民      國    九十      年      四      月    二十四    日
~B  法院書記官  蘇  萱


司法院資訊處製作；財團法人民間司法改革基金會備份。
